臺灣桃園地方法院民事判決　　　　　　 96年度家訴字第143號
原　　　告　乙○○
被　　　告　甲○○
上列當事人間請求履行協議事件，於中華民國96年12月14日言詞
辯論終結，本院判決如下：
    主  文
被告應給付原告新台幣柒拾萬元，及自民國94年5 月28日起至清
償日止，按年息百分之5 計算之利息。
訴訟費用由被告負擔。
    事  實
甲、原告方面：
　  一、聲明：如主文所示。
　  二、陳述：兩造原係夫妻關係，於民國91年5 月27日協議離
        婚並依法完成登記，當時雙方於所簽立之離婚協議書第
        一條第(三)款約定「男方（按即被告甲○○）同意於離婚
        生效日起三年內給付女方（按即原告乙○○）新台幣壹
        佰萬元整之贍養費」。自離婚生效日起算三年結果，被
        告自應於民國94年5 月27日前為清償，然於期間屆滿前
        幾經催促履行，被告均以三年期間未屆而拒絕給付，於
        期間屆滿後，被告仍拒不出面解決，直至民國94年10月
        間才出面，經吳玉成先生幫忙協議結果，雙方之共識為
        被告應先一次給付新台幣（下同）20萬元，其餘每月給
        付一萬元，但被告如有多餘的錢就應多清償一些，惟被
        告仍未依約先行一次給付20萬元，而僅給付10萬元，之
        後雖有時遲延給付，但攤算下，每月尚有給付一萬元的
        數額，分期清償部分計清償20萬元，迄今仍積欠70萬元
        未為給付，因被告一開始即未一次先行給付20萬元而違
        約在先，日前發現被告有錢置產，顯又未「多清償一些
        」而違約在後。因此，本於履行協議之法律關係，請求
        被告給付70萬元暨自民國94年5 月28日起至清償日止，
        按年息百分之5 計算之利息。
　  三、證據：提出戶籍謄本、離婚協議書等影本各一份為證，
        並聲請訊問證人吳玉成。
乙、被告方面：
    一、聲明：請求判決駁回原告之訴。
    二、陳述：對於原告之主張不爭執，但雙方並沒有「如一期
        未為給付即全部視為到期」，係原告自行於民國96年 3
        月25日簽具之收據上自行加載「若有一次不履行，視為
        全部到期」的字句，被告自保有分期給付之期限利益，
        原告不得為一次給付之請求。
    三、證據：提出收據影本18張為證。
    理  由
一、原告主張之事實，有其提出之戶籍謄本、離婚協議書等影本
    各一份為證，並經證人吳玉成到庭結證屬實，且為被告所不
    爭執，是原告之主張堪信為真實。
二、本件原告主張之事實既為真實，而所爭執的乃在於原告可否
    請求一次為給付？亦即被告是否仍保有按月分期給付之期限
    利益？經查：
    (一)、該一百萬元債務之清償期，確已於民國94年5 月27日屆
        至，此為被告所不爭，如無其他允為緩期清償或同意分
        期給付之原因，原告自得請求被告為一次給付以及自該
        期日屆滿翌日之法定遲延利息。
    (二)、該清償期屆至後，確經證人吳玉成先生之協調而達成緩
        期清償之共識，其緩期清償之條件以及方式為：
        (1)、被告應先一次清償20萬元。
        (2)、其餘80萬元按月每月清償一萬元。
        (3)、但如被告有能力的話，應盡量提前清償。
        此條件及方式於證人吳玉成先生到庭結證後，為兩造所
        不爭。
    (三)、被告另陳原告於同意緩期清償時並未約定如一期未為履
        行即全部視為到期，而係原告於民國96年3 月份所具收
        據上自行加載者等情，經證人吳玉成先生到庭結證後，
        原告對之已不再爭執，但稱被告於證人吳玉成先生為協
        調後並未依該協調結果為履行，原告不再同意緩期清償
        。
    (四)、被告於證人吳玉成先生為協調後，確未依約先行一次給
        付20萬元，且此後亦有未按月而遲延給付或遲至次月始
        併為給付以及未曾提前清償或「多清償一些」等情，為
        被告所不否認，且有被告所提附卷內之收據18紙影本可
        證，足認被告確未依證人吳玉成先生協調結果之條件及
        方式履行。
    綜上所述，該一百萬元贍養費早已於民國94年5 月27日屆清
    償期，雖原告曾允予緩期清償，然該允予緩期清償之條件，
    乃被告應先一次清償20萬元，其餘80萬元始允予按月為攤還
    ，且如有能力亦應提前清償（按即非一律按月清償一萬元）
    ，易言之，該80萬元之同意緩期清償（按月分期清償）係附
    有條件即必須先一次清償20萬元且如有能力非均每月清償一
    萬元之條件，惟被告並未依最後協調結果之條件及方式為履
    行，足見該允予緩期清償之條件並未成就，被告自不得主張
    該期限利益。被告既已不再享有該期限利益，則該一百萬元
    之債權早於民國94年5 月27日屆清償期，是原告本於原為之
    協議（離婚協議書第一條第(三)款之約定），請求被告一次給
    付依該協議已屆清償期但仍未清償之70萬元，以及自該清償
    期屆至之翌日即民國94年5 月28日起至清償日止，按年息百
    分之5 計算之法定遲延利息，自屬合法有據，應予准許。
三、據上論結：本件原告之訴為有理由，依民事訴訟法第78條，
    判決如主文。
中　　華　　民　　國　　96　　年　　12　　月　　28　　日
                        家事法庭法  官  鄭新後
上列正本證明與原本無異。
如不服本判決，應於本判決送達後20日內向本院提出上訴狀（須
按他造人數提出繕本並繳納第2 審裁判費），上訴於台灣高等法
院。
中　　華　　民　　國　　96　　年　　12　　月　　28　　日
                                書記官  吳宏明
